【裁判字號】    99,訴,222
【裁判日期】    991203
【裁判案由】    違反毒品危害防制條例
【裁判全文】
臺灣花蓮地方法院刑事判決               99年度訴字第222號
公  訴  人  臺灣花蓮地方法院檢察署檢察官
被      告  張志亮
選任辯護人  李子春律師
上列被告因違反毒品危害防制條例案件，經檢察官提起公訴（99
年度偵字第2354號），本院判決如下：
    主  文
張志亮販賣第二級毒品，處有期徒刑貳年，未扣案之販賣第二級
毒品所得新臺幣參仟元及門號 0000000000號行動電話（不含SIM
卡壹張）壹支均沒收之，販賣第二級毒品所得新臺幣參仟元，如
全部或一部不能沒收時，以其財產抵償之，門號0000000000號行
動電話（不含SIM 卡壹張）壹支，如全部或一部不能沒收時，追
徵其價額；又販賣第一級毒品，處有期徒刑柒年捌月，未扣案之
販賣第一級毒品所得新臺幣參仟元及門號0000000000號行動電話
（不含SIM 卡壹張）壹支均沒收之，販賣第一級毒品所得新臺幣
參仟元，如全部或一部不能沒收時，以其財產抵償之，門號0000
000000 號行動電話（不含SIM卡壹張）壹支，如全部或一部不能
沒收時，追徵其價額。應執行有期徒刑捌年貳月，未扣案之販賣
第二級、第一級毒品毒品所得共新臺幣陸仟元及門號0000000000
號、0000000000 號行動電話（不含SIM卡貳張）共壹支均沒收之
，販賣第二級、第一級毒品毒品所得共新臺幣陸仟元，如全部或
一部不能沒收時，以其財產抵償之，門號0000000000號、000000
0000 號行動電話（不含SIM卡貳張）共壹支，如全部或一部不能
沒收時，追徵其價額。
    事  實
一、張志亮基於販賣第二級毒品安非他命之犯意，商借友人張永
    翼所有門號0000000000號SIM 卡，插置於其所有之行動電話
    中，與陳佳申聯絡交易第二級毒品安非他命事宜後，於民國
    98年10月27日上午9時51 分許，在花蓮縣花蓮市○○路果菜
    市場某處，以新台幣（下同） 3,000元之價格，販賣第二級
    毒品安非他命與陳佳申；另基於販賣第一級毒品海洛因之犯
    意，取得葉志賢所有門號 0000000000號SIM卡後，插置於同
    上行動電話，使用與陳震源聯絡交易第一級毒品海洛因事宜
    後，於 98年11月17日下午5時47分許，在花蓮縣新城鄉北埔
    村北埔消防隊附近，以3,000 元之價格出售海洛因與陳震源
    。嗣經警對陳佳申、陳震源等人所使用之行動電話執行通訊
    監察，因而循線查獲。
二、案經花蓮縣警察局花蓮分局報告臺灣花蓮地方法院檢察署檢
    察官偵查起訴。
    理  由
壹、證據能力部分：
    按被告以外之人於審判外之陳述，雖不符刑事訴訟法第 159
    條之1 至第159 條之4 之規定，而經當事人於審判程序同意
    作為證據，法院審酌該言詞陳述或書面陳述作成時之情況，
    認為適當者，亦得為證據。當事人、代理人或辯護人於法院
    調查時知有第159 條第1 項不得為證據之情形，而未於言詞
    辯論終結前聲明異議者，視為有前項之同意，同法第159 條
    之5 第1 項、第2 項定有明文。立法意旨在於傳聞證據未經
    當事人之反對詰問予以核實，原則上先予排除，惟若當事人
    已放棄反對詰問權，於審判程序中表明同意該等傳聞證據可
    作為證據，基於尊重當事人對傳聞證據之處分權，及證據資
    料愈豐富，愈有助於真實發見之理念，且強化言詞辯論主義
    ，使訴訟程序得以順暢進行，上開傳聞證據亦均具有證據能
    力。查本案據以認定被告張志亮犯罪事實存否之被告以外之
    人之言詞或書面陳述，被告、辯護人及檢察官於本院審理時
    ，或均同意作為證據，或於本院言詞辯論終結前，均未聲明
    異議，而本院審酌該言詞陳述及書面陳述作成之情況，未見
    有何不適當之情形，故依前開規定，均得為證據。至本判決
    未引用之證據（含辯護人爭執認員警出具之偵查報告書無證
    據能力之部分），既未經援引為認定犯罪事實之基礎，爰不
    逐一論述該等證據之證據能力，附此敘明。
貳、實體部分：
一、上開犯罪事實，業據被告張志亮於偵查及本院審理中坦白承
    認（見偵卷第12至13、29頁，本院卷第60、125 頁），核與
    證人陳佳申、陳震源、江永翼各於警詢、偵查中所證情節相
    符（見警卷第2 至35、37至39、42至50、53至54頁，偵卷第
    27至28、36至38頁）；此外，尚有門號0000000000號、0000
    000000號之申請登記資料、對陳佳申持用門號0000000000號
    行動電話之通訊監察書及譯文、對陳震源持用門號00000000
    00號行動電話之通訊監察書及譯文等在卷可參（見警卷第66
    至74頁、本院卷第92、105 頁），足認被告之自白核與事實
    相符，本案事證明確，其上開犯行，堪予認定，應依法論科
    。
二、論罪科刑：
（一）查海洛因、安非他命為毒品危害防制條例第2條第2項第 1
      款、第2 款所列之第一級、第二級毒品。被告先後販賣上
      開毒品，核其所為，係犯毒品危害防制條例第4條第1項之
      販賣第一級毒品及同條例第4條第2項之販賣第二級毒品等
      罪。被告販賣海洛因、安非他命前之持有該毒品之低度行
      為，業分別為販賣各該毒品之高度行為所吸收，均不另論
      罪。檢察官論認江俊原為本案共犯部分，尚乏其據，此部
      分詳後述，於茲尚無從逕將江俊原與被告論以共同正犯。
      被告先後販賣第一級、第二級毒品，犯意各別，時地分殊
      ，應予分論併罰。按毒品危害防制條例第17條第2 項規定
      係指偵查及審判中均有自白犯罪而言，故於偵查及審判中
      縱曾否認犯罪，然僅須各有1 次以上自白，即符合上開減
      輕其刑之規定。又自白乃對自己之犯罪事實全部或主要部
      分為肯定供述之謂，係對於犯罪之社會事實有所承認；縱
      時日、處所、行為態樣等非構成犯罪事實之要素略有不符
      ，或同時另有主張或辯解，乃其辯護權之行使，仍均不失
      為自白（最高法院98年度台上字第7231號、99年度台上字
      第4291號、99年度台上字第4735號等判決意旨參照）。查
      被告於本院審理中自白販賣第一級毒品、第二級毒品等犯
      行，詳前述；另其曾於偵查中坦承分別交付第一級、第二
      級毒品與陳震源、陳佳申，並向之收取價金，尚可因此取
      得無償施用安非他命之利益等節（見偵卷第12至13、29頁
      ），即依其於偵查中所為上開陳述，足見已供認著手實施
      販賣各該毒品之構成要件，及藉此營取利益之意圖；是雖
      其同時辯稱：並非販賣、未自販賣毒品所得中抽取成數，
      僅係為他人交付毒品、收取價金等語，揆諸前揭判決意旨
      ，仍無礙其符合「於偵查及審判中均自白」要件之認定，
      故就被告所犯上開2罪，均依毒品危害防制條例第17條第2
      項規定，分別減輕其刑。再觀諸本案被告販賣毒品之情節
      ，其分別販賣第一級、第二級毒品之對象，各僅有單一，
      且依所收取之價金均為3,000 元，當足推知其所出售各該
      毒品之數量屬微，顯無法與長期大量販賣毒品之毒梟所販
      入賣出之毒品動輒以公斤計算之情況比擬，堪認被告惡性
      並非至為重大，所為無非起於一時貪念，又其販賣第一級
      、第二級毒品之對象分別為單一，規模、數量均屬有限，
      即其各該犯行，分別所生實害均難謂嚴重，其犯罪情狀顯
      可憫恕，認量處各罪之最低法定刑度，均猶屬過重，客觀
      上足以引起一般人之同情，爰分別依刑法第59條規定，就
      所犯販賣第一級毒品、販賣第二級毒品等罪，均酌減其刑
      ，並均依法遞減之。
（二）至辯護人以被告供出共犯江俊原為由，請求依毒品危害防
      制條例第17條第1 項規定，減刑被告刑度，惟查：
     1、按毒品危害防制條例第17條規定，犯同條例第4條第1項
        至第4項、第5條第1項至第4項前段、第6條第1項至第 4
        項、第7條第1項至第4項、第8條第1項至第4項、第10條
        或第11條第1項、第2項之罪，供出毒品來源，因而破獲
        者，得減輕其刑。其立法用意，旨在鼓勵被告供出其所
        製造、運輸、販賣或持有之毒品來源，俾追究出該毒品
        之前手，以澈底清除毒品氾濫。故所謂「供出毒品來源
        」係指具體供出上游之毒品來源，以防止毒品之蔓延而
        言。如僅供出共犯，而未供出上游之毒品來源，即不得
        依前開法條減輕其刑（最高法院95年台上字第489 號判
        決意旨參照）。而現行之毒品危害防制條例第17條雖前
        於98年5月20日修正公布，其第1項規定修正為：犯第 4
        條至第8條、第10條或第11 條之罪，供出毒品來源，因
        而查獲其他正犯或共犯者，減輕或免除其刑。關於減輕
        刑罰之要件，除所犯罪名之範圍變更，並將因而查獲之
        對象自「所供出之毒品來源」，擴及凡「查獲其他正犯
        或共犯者」均有適用；然其中「供出毒品來源」之要件
        則一，即上開判決意旨關於此要件之說明，仍應援用。
        申言之，如未具體供出上游之毒品來源，僅供出共犯，
        縱有依其供述因而查獲其他正犯或共犯者，猶不能依上
        開規定減輕或免除其刑。
     2、另按毒品危害防制條例第17條第1 項規定，所稱「因而
        查獲」，自係指供出其毒品來源之具體人別資料，例如
        ：姓名、年籍、住居所或其他足資辨別之特徵，使偵查
        犯罪之公務員因而對之發動偵查，並查得該毒品來源者
        之犯罪而言（最高法院99年度台非字第293 號意旨參照
        ）。是經被告供出毒品來源之有關資料後，尚經偵查機
        關發動調查或偵查，並進而破獲後，始有適用上開減輕
        其刑規定之餘地，要非一經偵查，即有上開規定之適用
        。
     3、經查，警方於執行通訊監察及調查期間，雖可就被告供
        詞、證人陳佳申之證詞及卷附譯文，得知江俊原（更名
        前為江國忠）乙人，然並未續予追查，係檢察官於偵查
        中經被告供出江俊原，並因此簽分江俊原偵查等情，固
        有花蓮縣警察局花蓮分局99年9 月8 日花市警刑字第09
        90024761號函、臺灣花蓮地方法院檢察署99年10月12日
        花檢慶愛99偵2354字第18142 號函、同署檢察官之簽呈
        、本院電話紀錄表附卷可證（見偵卷第63頁，本院卷第
        95、107 至108 頁）。然被告所供出之江俊原既為共犯
        ，依上開判決意旨，要非屬所謂「毒品來源」，即與毒
        品危害防制條例第17條第1 項之要件並不合致。況且，
        檢察官將江俊原分案偵查後，迄未起訴，期間亦因案件
        移併及卷宗出借等原因，無法對江俊原實施相關之偵查
        作為，有上開檢察署函文及江俊原之臺灣高等法院被告
        前案紀錄表可證，參以證人陳佳申、陳震源於偵查中結
        證或不認識江國忠，或僅係因江國忠之關係而認識被告
        ，渠等購買毒品之對象為被告等語明確（見偵卷第27、
        36頁），益徵江俊原是否確能破獲認定為本案被告之共
        犯，實屬未定。準此，被告固然供出共犯江俊原，惟此
        與「供出毒品來源」有間，且無相關具體事證證明業因
        被告供述而已將江俊原參與本案之犯行查獲，辯護人認
        被告應適用毒品危害防制條例第17條第1 項規定減輕其
        刑，非無誤會。
（二）爰審酌被告明知海洛因、安非他命分屬第一級、第二級毒
      品，施用者容易上癮而戒除不易，除危害人體健康，對於
      社會秩序、治安亦恐生危害，竟仍販賣上開毒品，所為誠
      屬不該；惟考量其犯後終知坦承犯行，態度容可，各次販
      賣毒品所得均非屬鉅，數量可認尚微，且除施用毒品及本
      案犯行外，別無其他前科，容係因己耽溺於毒品之施用後
      ，起於一時貪念而為本案犯行，動機、目的、並非至為惡
      劣，兼衡其販賣對象單一，規模有限，及依辯護人提出之
      被告父母親身體狀況之診斷證明書、被告在職證明等足資
      佐證其生活狀況等一切情狀，分別量處如主文所示之刑，
      並定其應執行之刑。被告犯販賣第一級、第二級毒品等罪
      分別所得之價款3,000 元，共6,000 元雖未扣案，然既經
      被告收取，且不能證明業已滅失，應依同條例第19條第 1
      項規定，於被告所犯各該部分之罪名項下，宣告沒收之，
      如全部或一部不能沒收時，以其財產抵償之。又其先後使
      用門號0000000000號、0000000000號行動電話，分別作販
      賣第二級毒品與陳佳申、販賣第一級毒品與陳震源等人所
      用，業據其於本院審理中供述明確，然上開行動電話門號
      分別登記為張永翼、葉佳賢所有，雖經被告持用，並非其
      所有乙情，業據被告及證人張永翼分別於本院準備程序、
      警詢中陳述綦詳（見警卷第53頁、本院卷第8 頁），並有
      各該行動電話門號申請登記資料在卷可憑（參本院卷第92
      、105 頁），足認上開門號SIM 卡並非被告所有。又被告
      係將上開門號先後插置在同支行動電話內使用，而該行動
      電話為被告所有，業據被告於本院審理中陳述明確（參本
      院卷第126 至127 、130 頁），依法應予沒收；雖被告稱
      行動電話業已滅失，惟仍尚應依法追徵其價額，爰依毒品
      危害防制條例第19條第1 項規定，於被告所犯販賣第一級
      毒品及販賣第二級毒品罪所處主刑後，均諭知沒收，如全
      部或一部不能沒收時，應追徵其價額。至扣案吸食器、殘
      渣袋、分裝袋等物，因被告供陳係供己施用毒品所用、所
      餘（參本院卷第128 頁），而上開物品客觀上確與販賣毒
      品之行為並無必然之關聯性，即不能遽於本件查獲被告販
      賣第一級、第二級毒品等罪項下宣告沒收或沒收銷燬，附
      此敘明。
據上論斷，應依刑事訴訟法第299 條第1 項前段，毒品危害防制
條例第4 條第1 項、第2 項、第17條第1 項、第19條第1 項，刑
法第11條、第59條、第51條第5 款、第9 款，判決如主文。
本案經檢察官陳鴻濤到庭執行職務。
中    華    民    國    99    年    12    月    3     日
                  刑事第四庭  審判長  法  官  陳月雯
                                      法  官  曹庭毓
                                      法  官  戴韻玲
以上正本證明與原本無異。
如不服本判決應於收受送達後10日內向本院提出上訴書狀，並應
敘述具體理由。其未敘述上訴理由者，應於上訴期間屆滿後20日
內向本院補提理由書(均須按他造當事人之人數附繕本)「切勿逕
送上級法院」。
中    華    民    國    99    年    12    月    3     日
                                      書記官
附錄法條：
毒品危害防制條例第4 條第1 項、第2 項
製造、運輸、販賣第一級毒品者，處死刑或無期徒刑；處無期徒
刑者，得併科新臺幣 2 千萬元以下罰金。
製造、運輸、販賣第二級毒品者，處無期徒刑或7 年以上有期徒
刑，得併科新臺幣1千萬元以下罰金。

司法院資訊處製作；財團法人民間司法改革基金會備份。
